ACORDAO-COMPLETO-2557485

ACÓRDÃO 261/2023 ATA 2/2023 - SEGUNDA CÂMARA

VISTOS, relatados e discutidos estes autos, que tratam de ato de pensão militar instituída por Severino Marcos Nunes da Silva, emitido pelo Comando da Aeronáutica em favor de Zelia Nunes da Silva,
ACORDAM os Ministros do Tribunal de Contas da União, reunidos em sessão de Segunda Câmara, diante das razões expostas pelo Relator, com fundamento nos arts. 71, inciso III, da Constituição Federal e 1º, inciso V, 39, inciso II, e 45 da Lei 8.443, de 16 de julho de 1992, em:
9.1. considerar legais os atos - inicial (13828/2022) e de alteração 13844/2022 - de pensão militar de Severino Marcos Nunes da Silva em favor de Zelia Nunes da Silva;
9.2. considerar ilegal o ato de alteração de pensão militar 38540/2022 de Severino Marcos Nunes da Silva em favor de Zelia Nunes da Silva;
9.3. dispensar o ressarcimento das quantias indevidamente recebidas de boa-fé, consoante o enunciado 106 da Súmula de Jurisprudência deste Tribunal;
9.4. determinar ao Comando da Aeronáutica que:
9.4.1. promova o recálculo do valor atualmente pago a título de reforma/pensão militar com base no posto/graduação incorreto, no prazo 15 (quinze) dias, contados a partir da ciência desta deliberação, sob pena de responsabilidade solidária da autoridade administrativa omissa, consoante disposto nos arts. 71, inciso IX, da Constituição Federal e 262 do Regimento Interno desta Corte;
9.4.2. dê ciência desta deliberação à interessada, alertando-a de que o efeito suspensivo proveniente da interposição de eventuais recursos, caso não providos, não a exime da devolução dos valores indevidamente percebidos após a notificação;
9.4.3. envie a esta Corte de Contas, no prazo de 30 (trinta) dias, por cópia, comprovante de que a interessada teve ciência desta deliberação;
9.5. esclarecer ao órgão jurisdicionado, com supedâneo no art. 262, § 2º, do Regimento Interno, que a concessão considerada ilegal poderá prosperar mediante a emissão e o encaminhamento a este Tribunal de novo ato concessório, escoimado da irregularidade apontada nestes autos;
9.6. dar ciência desta deliberação ao órgão de origem e à interessada.

Análise de ato de concessão de pensão militar.

Segunda Câmara

Comando da Aeronáutica.

3. Interessados/Responsáveis:
3.1. Interessados: Zelia Nunes da Silva (XXX.856.404-XX).

13.1. Ministros presentes: Vital do Rêgo (Presidente), Augusto Nardes (Relator), Aroldo Cedraz e Antonio Anastasia.
13.2. Ministro-Substituto presente: Marcos Bemquerer Costa.

AUGUSTO NARDES

Adoto como parte integrante deste relatório a instrução transcrita a seguir, elaborada no âmbito da Secretaria de Fiscalização de Integridade de Atos e Pagamentos de Pessoal e de Benefícios Sociais (Sefip) , cujo encaminhamento teve a anuência do dirigente daquela unidade técnica e do Ministério Público junto ao TCU (peças 7 a 9) : 
INTRODUÇÃO
Trata-se de atos de pensão militar, submetidos, para fins de registro, à apreciação do Tribunal de Contas da União (TCU) , de acordo com o art. 71, inciso III, da Constituição Federal.  Os atos foram cadastrados e disponibilizados ao TCU por intermédio do Sistema e-Pessoal, na forma do art. 2º e 4º da Instrução Normativa TCU 78/2018.
Os atos desse processo pertencem às seguintes unidades:
Unidade emissora: COMANDO DA AERONÁUTICA.
Unidade cadastradora:  COMANDO DA AERONÁUTICA.
Subunidade cadastradora: DIRETORIA DE ADMINISTRAÇÃO DE PESSOAL - DIRAP.
EXAME TÉCNICO
Procedimentos aplicados
Os procedimentos para exame, apreciação e registro de atos de pessoal encontram-se estabelecidos na Instrução Normativa TCU 78/2018 e na Resolução TCU 206/2007. Essas normas dispõem que os atos de pessoal disponibilizados por meio do e-Pessoal devem ser submetidos previamente a críticas automatizadas, com base em parâmetros predefinidos.
As críticas das informações cadastradas na etapa de coleta do ato foram elaboradas e validadas levando-se em conta as peculiaridades de cada ato. Os itens verificados nessa etapa são inerentes a dados cadastrais, fundamentos legais, mapa de tempo, ficha financeira, assim como eventuais ocorrências de acumulação. Trata-se de verificações abrangentes, minuciosas e precisas e sem a necessidade de ação humana e, portanto, menos suscetível a falhas. As críticas aplicadas estão discriminadas no sistema, no Menu e-Pessoal, opção "Crítica", que podem ser acessadas mediante concessão de perfil específico a servidores do TCU responsáveis pela análise.
Além das críticas automatizadas, há verificação humana adicional no caso de haver alertas do sistema ou informações não formatadas, como esclarecimentos do gestor ou do controle interno.  
As críticas também consideram os registros do Sistema Integrado de Administração de Recursos Humanos (Siape) . O Siape disponibiliza informações atualizadas sobre as parcelas que integram os proventos, diferentemente, portanto, do e-Pessoal, que informa as parcelas no momento do registro do ato. 
Essa confrontação com o Siape fornece uma visão atual e verdadeira da situação, o que permite descaracterizar irregularidades e inconsistências que, embora constantes do e-Pessoal, já foram corrigidas.
As verificações detectadas nos atos encontram-se discriminadas na aba de pendências de cada ato no sistema e-Pessoal, bem como nos espelhos dos atos contemplados por esta instrução.
Exame das Constatações
Ato: 13828/2022 - Inicial - Interessado (a) : SEVERINO MARCOS NUNES DA SILVA - CPF: XXX.256.264-XX
Beneficiário: ZELIA NUNES DA SILVA - CPF: XXX.856.404-XX - Cônjuge
Parecer do Controle Interno: considerar o ato Legal.
Constatação e análise: 
1.1.1. Há outro ato na base de mesmo CPF, mesmo órgão e o mesmo tipo, e que ainda não foi apreciado. Ato (s) encontrado (s) no e-Pessoal: 38540/2022 (TCU) , 13844/2022 (TCU) .
Justificativa do Gestor de Pessoal: Não há. Verificação efetuada no âmbito do TCU.
Análise do Controle Interno:  Não há. Verificação efetuada no âmbito do TCU.
Análise da Equipe Técnica: Legal
Verificou-se que o posto que se deu os proventos da pensão militar de Terceiro Sargento encontra-se amparado na Lei nº 12.158/2009 (Dispõe sobre o acesso às graduações superiores de militares oriundos do Quadro de Taifeiros da Aeronáutica) , nos termos do art. 1º, parágrafo único, combinado com o art. 5º, inciso III, do Decreto nº 7.188/2010. Neste sentido, esta unidade técnica entende que o presente ato de pensão militar inicial pode receber a chancela pela LEGALIDADE. Em relação à beneficiária ZELIA NUNES DA SILVA, não se constatou acumulação de cargos/proventos públicos e/ou pensão de outro regime em desacordo com o art. 29 da Lei nº 3765/60, conforme pesquisa no 'Sistema Indícios' do TCU. Os atos 38540/2022 (alteração) e 13844/2022 (alteração) serão analisados oportunamente.
O quadro resumo de ocorrências e, quando for o caso, o detalhamento da norma legal e da jurisprudência para a inconsistência acima elencada encontra-se no anexo II dessa instrução. 
Encaminhamento do ato: 
Considerar  LEGAL e conceder o registro do ato13828/2022Inicial de SEVERINO MARCOS NUNES DA SILVA. 
Ato: 13844/2022 - Alteração - Interessado (a) : SEVERINO MARCOS NUNES DA SILVA - CPF: XXX.256.264-XX
Beneficiário: ZELIA NUNES DA SILVA - CPF: XXX.856.404-XX - Cônjuge
Parecer do Controle Interno: considerar o ato Legal.
Constatações e análises: 
1.1.2. Ato de alteração/reversão sem ato inicial apreciado pela legalidade.  Ato (s) inicial encontrado (s) no e-Pessoal: 13828/2022 (TCU) .
Justificativa do Gestor de Pessoal: Não há. Verificação efetuada no âmbito do TCU.
Análise do Controle Interno:  Não há. Verificação efetuada no âmbito do TCU.
Análise da Equipe Técnica: Legal
Os atos 13828/2022 (inicial) e 38540/2022 (alteração) serão analisados oportunamente.
1.1.3. Há outro ato na base de mesmo CPF, mesmo órgão e o mesmo tipo, e que ainda não foi apreciado. Ato (s) encontrado (s) no e-Pessoal: 13828/2022 (TCU) , 38540/2022 (TCU) .
Justificativa do Gestor de Pessoal: Não há. Verificação efetuada no âmbito do TCU.
Análise do Controle Interno:  Não há. Verificação efetuada no âmbito do TCU.
Análise da Equipe Técnica: Legal
Os atos 13828/2022 (inicial) e 38540/2022 (alteração) serão analisados oportunamente.
1.1.4. Posto/Graduação de referência para cálculo dos proventos de pensão não corresponde a, no máximo, o Posto/Graduação de referência para cálculo dos proventos de reserva.
Justificativa do Gestor de Pessoal: REVISAO DOS PROVENTOS DO QUADRO DE TAIFEIRO, PUBLICADO NA PORTARIA  DIRAP Nº 4.087/IP4-3, DE 28/06/2019, PUBLICADO NO BCA Nº 115 DE 04/07/2019, PARECER Nº 418/2012/COJAER/CGU/AGU, DE 28/09/2012Gestor anexou os seguintes documentos: APM-Documento oficial,.
Análise do Controle Interno: Justificativa do gestor esclarece pendência
Análise da Equipe Técnica: Legal
Verificou-se, inicialmente, que o posto que se deu os proventos da pensão militar de Terceiro Sargento encontra-se amparado na Lei nº 12.158/2009 (Dispõe sobre o acesso às graduações superiores de militares oriundos do Quadro de Taifeiros da Aeronáutica) , nos termos do art. 1º, parágrafo único, combinado com o art. 5º, inciso III, do Decreto nº 7.188/2010. Após revisão dos proventos do Quadro de TAIFEIRO, nos termos da Portaria DIRAP nº 4.087/IP4-3, de 28/06/2019, publicado no BCA nº 115, de 04/07/2019, Parecer nº 418/2012/COJAER/CGU/AGU, de 28/09/2012, em anexo Apostila de Pensão Militar nº 2087/2021, o posto que se deu os proventos da pensão militar foi alterado para Suboficial. Neste sentido, esta unidade técnica entende que o presente ato de pensão militar de alteração pode receber a chancela pela LEGALIDADE. Em relação à beneficiária ZELIA NUNES DA SILVA, não se constatou acumulação de cargos/proventos públicos e/ou pensão de outro regime em desacordo com o art. 29 da Lei nº 3765/60, conforme pesquisa no 'Sistema Indícios' do TCU. Os atos 38540/2022 (alteração) e 13828/2022 (inicial) serão analisados oportunamente.
O quadro resumo de ocorrências e, quando for o caso, o detalhamento da norma legal e da jurisprudência para as inconsistências acima elencadas encontra-se no anexo II dessa instrução. 
Encaminhamento do ato: 
Considerar  LEGAL e conceder o registro do ato13844/2022Alteração de SEVERINO MARCOS NUNES DA SILVA. 
Ato: 38540/2022 - Alteração - Interessado (a) : SEVERINO MARCOS NUNES DA SILVA - CPF: XXX.256.264-XX
Beneficiário: ZELIA NUNES DA SILVA - CPF: XXX.856.404-XX - Cônjuge
Parecer do Controle Interno: considerar o ato Legal.
Constatações e análises: 
1.1.5. Posto/Graduação de referência para cálculo dos proventos de pensão não corresponde a, no máximo, o Posto/Graduação de referência para cálculo dos proventos de reserva.
Justificativa do Gestor de Pessoal: O Militar obteve a alteração de seus proventos em face de ter alcançado, na inatividade, o Acesso á Graduação de Suboficial, nos termos do art.1º, parágrafo único, combinado com o art.5º, inciso V, do Decreto nº 7.188, de 27 de maio de 2010, conforme Portaria DIRAP nº 724/3HI1, de 28 de janeiro de 2011, publicada no BCA nº 023 de 02 FEV 2011. Gestor anexou os seguintes documentos: PORTARIA e PUBLICACAO -Documento oficial,.
Análise do Controle Interno: Justificativa do gestor esclarece pendência
Análise da Equipe Técnica: Ilegal
Verificou-se, inicialmente, que a graduação que se deu os proventos da pensão militar inicial foi de Terceiro Sargento, amparado na Lei nº 12.158/2009 (Dispõe sobre o acesso às graduações superiores de militares oriundos do Quadro de Taifeiros da Aeronáutica) , nos termos do art. 1º, parágrafo único, combinado com o art. 5º, inciso III, do Decreto nº 7.188/2010. Após revisão dos proventos do Quadro de TAIFEIRO, nos termos da Portaria DIRAP nº 4.087/IP4-3, de 28/06/2019, publicado no BCA nº 115, de 04/07/2019, Parecer nº 418/2012/COJAER/CGU/AGU, de 28/09/2012, a graduação que se deu os proventos da pensão militar foi reduzida de Segundo Tenente para Suboficial, conforme comprovado no Sistema Contracheque do e-Pessoal, referente 02/2022, anexo, nos termos do ato de alteração 13844/2022. Dessa forma, os proventos de pensão militar de alteração em análise, ato nº 38540/2022, devem-se calculados com base na graduação de Suboficial, com proposta pela ilegalidade. Em relação à beneficiária ZELIA NUNES DA SILVA, não se constatou acumulação de cargos/proventos públicos e/ou pensão de outro regime em desacordo com o art. 29 da Lei nº 3765/60, conforme pesquisa no 'Sistema Indícios' do TCU. Os atos 13828/2022 (inicial de 3º Sargento) e 13844/2022 (alteração de Segundo Tenente para Suboficial) serão analisados oportunamente.
1.1.6. Ato de alteração/reversão sem ato inicial apreciado pela legalidade.  Ato (s) inicial encontrado (s) no e-Pessoal: 13828/2022 (TCU) .
Justificativa do Gestor de Pessoal: Não há. Verificação efetuada no âmbito do TCU.
Análise do Controle Interno:  Não há. Verificação efetuada no âmbito do TCU.
Análise da Equipe Técnica: Legal
Os atos 13828/2022 (inicial) e 13844/2022 (alteração) serão analisados oportunamente.
1.1.7. Há outro ato na base de mesmo CPF, mesmo órgão e o mesmo tipo, e que ainda não foi apreciado. Ato (s) encontrado (s) no e-Pessoal: 13828/2022 (TCU) , 13844/2022 (TCU) .
Justificativa do Gestor de Pessoal: Não há. Verificação efetuada no âmbito do TCU.
Análise do Controle Interno:  Não há. Verificação efetuada no âmbito do TCU.
Análise da Equipe Técnica: Legal
Os atos 13828/2022 (inicial) e 13844/2022 (alteração) serão analisados oportunamente.
O quadro resumo de ocorrências e, quando for o caso, o detalhamento da norma legal e da jurisprudência para as inconsistências acima elencadas encontra-se no anexo II dessa instrução. 
Encaminhamento do ato: 
Considerar ILEGAL e recusar registro  do ato de Pensão militar38540/2022Alteração de SEVERINO MARCOS NUNES DA SILVA do quadro de pessoal do órgão/entidade COMANDO DA AERONÁUTICA, com base nos arts. 71, inciso III, da Constituição Federal, 1º, inciso V, e 39, inciso II, da Lei 8.443/1992 e 260, § 1º, do Regimento Interno. 
Com fulcro no art. 262, caput, do Regimento Interno deste Tribunal, determinar ao órgão/entidade COMANDO DA AERONÁUTICA que: 
promova o recálculo do valor atualmente pago a título de reforma/pensão militar com base no posto/graduação incorreto, no prazo 15 (quinze) dias, contados a partir da ciência desta deliberação, sujeitando-se a autoridade administrativa omissa à responsabilidade solidária, em face de manifesta ilegalidade.
emita novo ato, livre da irregularidade ora apontada, em substituição  ao ato de Pensão militar de SEVERINO MARCOS NUNES DA SILVA, submetendo-o à nova apreciação por este Tribunal, na forma do artigo 260, caput, também do Regimento.
dispense a devolução dos valores indevidamente recebidos de boa-fé até a data da ciência do órgão/entidade COMANDO DA AERONÁUTICA, do acórdão que vier a ser proferido, com base no Enunciado 106 da Súmula da Jurisprudência do TCU.
dê ciência, no prazo de quinze dias, contados da notificação, do inteiro teor desta deliberação (a) o interessado (a) , alertando-o (a) de que o efeito suspensivo proveniente da interposição de eventuais recursos junto ao TCU não o (a) exime da devolução dos valores percebidos indevidamente, caso o recurso não seja provido.
informe o teor do acórdão que vier a ser prolatado, encaminhando ao TCU, no prazo de trinta dias, comprovante da data de ciência pelo (a) interessado (a) , nos termos do art. 4º, § 3º, da Resolução TCU 170/2004.
CONCLUSÃO
A abrangência e a profundidade das verificações levadas a efeito fundamentam convicção de que os atos 13828/2022 e 13844/2022 podem ser apreciados pela legalidade, em razão de não terem sido encontradas irregularidades nos atos, de acordo com o item Exame das Constatações desta instrução.
A abrangência e a profundidade das verificações levadas a efeito fundamentam convicção de que o ato 38540/2022 pode ser apreciado pela ilegalidade, em razão das irregularidades apontadas no item Exame das Constatações desta instrução, que representam afronta à legislação e à jurisprudência de referência
PROPOSTA DE ENCAMINHAMENTO
Ante o exposto, com fundamento no art. 71, inciso III, da Constituição Federal, no art. 1º, inciso V, e art. 39, incisos I e II, da Lei 8.443/1992, no art. 260 do Regimento Interno do Tribunal de Contas da União, propõe-se: 
Considerar ILEGAL e recusar registro  do ato de Pensão militar de SEVERINO MARCOS NUNES DA SILVA do quadro de pessoal do órgão/entidade COMANDO DA AERONÁUTICA, com base nos arts. 71, inciso III, da Constituição Federal, 1º, inciso V, e 39, inciso II, da Lei 8.443/1992 e 260, § 1º, do Regimento Interno.
Considerar  LEGAIS e conceder o registro dos atos de  e SEVERINO MARCOS NUNES DA SILVA.
Com fulcro no art. 262, caput, do Regimento Interno deste Tribunal, determinar ao órgão/entidade COMANDO DA AERONÁUTICA que: 
emita novo ato, livre da irregularidade ora apontada, em substituição  ao ato de Pensão militar de SEVERINO MARCOS NUNES DA SILVA, submetendo-o à nova apreciação por este Tribunal, na forma do artigo 260, caput, também do Regimento.
dispense a devolução dos valores indevidamente recebidos de boa-fé até a data da ciência do órgão/entidade COMANDO DA AERONÁUTICA, do acórdão que vier a ser proferido, com base no Enunciado 106 da Súmula da Jurisprudência do TCU.
dê ciência, no prazo de quinze dias, contados da notificação, do inteiro teor desta deliberação (a) o interessado (a) , alertando-o (a) de que o efeito suspensivo proveniente da interposição de eventuais recursos junto ao TCU não o (a) exime da devolução dos valores percebidos indevidamente, caso o recurso não seja provido.
promova o recálculo do valor atualmente pago a título de reforma/pensão militar com base no posto/graduação incorreto, no prazo 15 (quinze) dias, contados a partir da ciência desta deliberação, sujeitando-se a autoridade administrativa omissa à responsabilidade solidária, em face de manifesta ilegalidade.
informe o teor do acórdão que vier a ser prolatado, encaminhando ao TCU, no prazo de trinta dias, comprovante da data de ciência pelo (a) interessado (a) , nos termos do art. 4º, § 3º, da Resolução TCU 170/2004.
É o relatório.

não há.

Procuradora-Geral Cristina Machado da Costa e Silva.

PESSOAL. PENSÃO MILITAR. REFORMA EM VIRTUDE DE SUPERVENIÊNCIA DE INVALIDEZ PERMANENTE DECORRENTE DE DOENÇA ESPECIFICADA EM LEI. AUSÊNCIA DE PREVISÃO LEGAL PARA EXTENSÃO DA VANTAGEM ESTABELECIDA NO ART. 110 DA LEI 6.880/1980 A MILITARES JÁ REFORMADOS. ILEGALIDADE DA ALTERAÇÃO DA REFORMA E DA PENSÃO SUBSEQUENTE. ILEGALIDADE DE UM ATO. LEGALIDADE DE DOIS ATOS. DETERMINAÇÕES.

PENSÃO MILITAR (PMIL)

Secretaria de Fiscalização de Integridade de Atos e Pagamentos de Pessoal e de Benefícios Sociais (Sefip).

Cuidam os autos de apreciação, para fins de registro, dos atos de pensão militar, inicial (13828/2022) e alterações (13844/2022 e 38540/2022) , instituídas por Severino Marcos Nunes da Silva, emitido pelo Comando da Aeronáutica em favor de Zelia Nunes da Silva.
2.	Após as pertinentes análises, a Secretaria de Fiscalização de Integridade de Atos e Pagamentos de Pessoal e de Benefícios Sociais (Sefip) propôs, com o aval do Ministério Público junto ao TCU, a legalidade do ato inicial (13828/2022) e de alteração de nº 13844/2022 e a ilegalidade do ato de alteração de pensão nº 38540/2022, em razão da concessão de melhoria nos proventos do instituidor, em desacordo com o art. 110 da Lei 6.880/1980. 
3.	Manifesto, desde já, minha anuência ao posicionamento uniforme manifestado nos autos e adoto os fundamentos utilizados como razões de decidir.
4.	De fato, conforme bem esclarecido pela unidade técnica, o instituidor possuía o posto de Taifeiro mor na ativa e, após revisão dos proventos do Quadro de Taifeiro, nos termos da Portaria DIRAP nº 4.087/IP4-3, de 28/06/2019, publicado no BCA nº 115, de 04/07/2019, Parecer nº 418/2012/COJAER/CGU/AGU, de 28/09/2012, a graduação que se deu os proventos da pensão militar foi reduzida de Segundo Tenente para Suboficial, conforme comprovado no Sistema Contracheque do e-Pessoal, referente 02/2022, anexo, nos termos do ato de alteração 13844/2022. Dessa forma, os proventos de pensão militar de alteração em análise, ato nº 38540/2022, devem ser calculados com base na graduação de Suboficial.
5.	Embora tenha mantido entendimento diverso no passado, este Tribunal, por meio do referido Acórdão 2225/2019-TCU-Plenário, pacificou o entendimento, em linha com decisão do Superior Tribunal de Justiça (STJ) , no Recurso Especial 1.784.347/RS, no sentido de que a melhoria de remuneração prevista no caput do art. 110 da Lei 6.880/1980, com a redação dada pela Lei 7.580/1986, não se aplica ao militar que já se encontra reformado no momento da invalidez como no caso presente.
6.	Há que se rememorar que, em atenção aos princípios da segurança jurídica e da boa-fé, este Tribunal resguardou a situação daqueles que foram destinatários do benefício do art. 110, § 1º, da Lei 6.880/1980, cujos atos concessórios foram apreciados por este TCU até a data de prolação do Acórdão 2225/2019-TCU-Plenário.
7.	No momento presente, no entanto, quando já se encontra em vigência o entendimento do Acórdão 2225/2019-TCU-Plenário, nada há a reparar no entendimento manifestado pela Sefip e pelo MPTCU, que opinaram, repita-se, pela ilegalidade do ato de pensão militar em análise.
8.	Cabe registrar que, de acordo com a jurisprudência desta Corte de Contas, a concessão da pensão é ato novo, também complexo, como o do instituidor, que somente se aperfeiçoa após a análise realizada pelo Tribunal no exercício da competência prevista no art. 71, inciso III, da Constituição Federal (vide Acórdão 8958/2021-TCU-Primeira Câmara, 5.263/2020-1ª Câmara, 457/2020-2ª Câmara e 8.057/2020-2ª Câmara, dentre outros) . Assim, nada impede que o ato de pensão seja julgado ilegal, considerando a base legal e jurisprudencial à época de sua avaliação pelo TCU, mesmo que o ato do instituidor tenha sido considerado legal.
9.	Por fim, aquiesço à proposta uniforme sobre a legalidade dos atos inicial, nº 13828/2022, e de alteração de nº 13844/2022.
Ante o exposto, VOTO por que o Tribunal adote a minuta de acórdão que submeto à consideração deste Colegiado.
TCU, Sala das Sessões Ministro Luciano Brandão Alves de Souza, em 7 de fevereiro de 2023.
Ministro JOÃO AUGUSTO RIBEIRO NARDES 
Relator